臺灣桃園地方法院刑事裁定　　　　　 96年度交聲簡再字第2號
聲　請　人　臺灣桃園地方法院檢察署檢察官
受 判 決人　甲○○
上聲請人就受判決人甲○○因公共危險案件，對於本院刑事庭中
華民國92年10月27日所為第一審確定簡易判決（92年度壢交簡字
第1363號），聲請再審，本院裁定如下：
    主  文
本件開始再審。
    理  由
一、本件聲請意旨略以：受判決人甲○○前經聲請人以受判決人
    甲○○涉嫌於民國92年9 月8 日23時許，飲用酒類已達於不
    能安全駕駛動力交通工具之程度後，竟仍駕駛車號V2─6258
    號自用小客車上路，嗣於翌日凌晨0 時35分許，行經桃園縣
    桃園市○○○路○段與寶慶路口處，遭警盤檢並測出其酒精
    濃度高達每公升0.64毫克，因而認為其涉犯公共危險罪，後
    經原審法院為有罪之諭知並處罰金2 萬元，如易科罰金以
    300 元折算1 日確定，嗣於92年12月4 日判決確定。然上開
    公共危險案件之受判決人甲○○實係遭案外人即其胞弟鄭天
    德為躲避查緝而偽冒，業據受鄭天德於警詢、偵查中自白不
    諱，並有員警職務報告及指紋卡片在卷可稽，經將上開公共
    危險罪查獲當日所按捺之指紋送驗結果，亦認與鄭天德之檔
    存指紋相符，有內政部警政署刑事警察局95年7 月24日刑紋
    字第0950108309號函覆在卷可佐，足認受判決人甲○○原應
    受無罪判決之諭知，聲請人爰依據刑事訴訟法第420 條第1
    項第6 款、第427 條第1 款之規定，為受判決人之利益聲請
    再審，求為撤銷原判決，另為受判決人無罪之判決。
二、按有罪判決確定後，發現確實之新證據，足認受有罪判決之
    人應受無罪之判決者，為受判決人之利益，得聲請再審，刑
    事訴訟法第420 條第1 項第6 款定有明文，又管轄法院之檢
    察官得為受判決人之利益聲請再審，同法第427 條第1 款定
    有明文。
三、經查：
（一）本件案外人即受判決人甲○○之弟鄭天德（54年3 月31日
      生，身分證統一編號：Ｚ000000000號）於92年9 月8 日23
      時許，在桃園縣桃園市○○○街某處不詳地點飲酒後，至
      翌日零時許，已達反應較慢、感覺減低並影響駕駛而不能
      安全駕駛動力交通工具之狀態，仍駕駛動力交通工具即車
      號V2─6258號自用小客車上路，於92年9 月9 日零時35分
      許，行經桃園市○○路與大興西路二段路口處，為警當場
      攔停，對其測試飲酒後其吐氣所含酒精成分每公升已達
      0.64毫克，鄭天德因當時遭通緝，為掩飾真正身分而規避
      查緝及酒後駕車所涉公共危險刑責，基於行使偽造私文書
      之犯意，主張為本件受判決人甲○○，並接續在酒精測定
      紀錄表及桃園縣政府警察局舉發違反道路交通管理事件通
      知單偽造其兄「甲○○」之署名並按指印後並持以交付員
      警而行使之，並於警詢時冒用「甲○○」名義應訊，在警
      詢筆錄上偽造「甲○○」之署名及指印，惟因其所犯為最
      重本刑為一年以下有期徒刑、拘役或專科罰金之罪，警方
      經依刑事訴訟法第92條第2 項由當日內勤檢察官之許可，
      未予隨案解送，於警詢後即任其離去，並經警以本件受判
      決人甲○○之名義移送臺灣桃園地方法院檢察署檢察官偵
      查，嗣該署承辦檢察官未予傳喚，即逕就姓名為「甲○○
      」及其年籍資料，以92年度偵字第15469 號案件，向本院
      聲請簡易判決處刑，並經本院分92年度壢交簡字第1363號
      公共危險案件審理，而本院依案外人鄭天德偽冒受判決人
      甲○○於警詢時之自白及其他現存之證據，足認其犯罪，
      依刑事訴訟法第449 條第1 項之規定，逕以簡易判決處刑
      等情，此有本院92年度壢交簡字第1363號卷宗、該案起訴
      書及刑事簡易判決在卷可稽，此部分自堪以認定。
（二）按起訴（含聲請簡易判決處刑）之效力，不及於檢察官所
      指被告以外之人，刑事訴訟法第266 條定有明文；又起訴
      書所記載之被告，一般固與審判中審理對象之被告一致，
      如以偽名，變名起訴，既係檢察官所指為被告之人，縱在
      審判中始發現其真名者，法院亦得對之加以審判，並非未
      經起訴，最高法院70年度臺上字第101 號判例意旨可資參
      照。亦即法院審判之對象，是否即為檢察官所指之被告，
      固應以起訴書所載被告之姓名、性別、年齡、籍貫、職業
      或其他足資辨別之特徵為準，然被告是否業經起訴，仍應
      以檢察官指為刑罰對象之被告為其依據，縱犯罪行為人以
      偽名或冒用他人名義興訊，致檢察官以被冒名者之姓名、
      年籍起訴，然檢察官指為被告之人，即為實際應訊之該犯
      罪行為人，法院自應對其為審判，而該被冒名頂替之人，
      並非檢察官指為被告之人，縱檢察官誤以其姓名、年籍起
      訴，仍非檢察官指為刑罰權對之人，非起訴效力所及，法
      院自不得對其加以審判。查本件案外人鄭天德僅於警詢時
      冒用「甲○○」之名應訊、按捺指印，惟從未曾到庭為檢
      察官所訊問，是以，鄭天德既未顯現於檢察官之偵查庭（
      即鄭天德從未經檢察官偵訊），則檢察官對被告其「人」
      為誰，並非親見，其提起公訴聲請簡易判決所指之對象應
      自以其聲請簡易判決處刑書所載之人為準，準此，本件聲
      請簡易判決處刑書既列本件受判決人「甲○○」為被告，
      年籍住所復均相符，應認檢察官起訴之對象確係「甲○○
      」本人無疑，況上開案件經檢察官聲請簡易判決處刑繫屬
      於本院後，本院亦逕依法不經言詞辯論而為有罪判決，是
      本院前開92年度壢交簡字第1363號刑事簡易判決之審判對
      象仍為本件受判決人「甲○○」本人無誤。此與前開判例
      意旨所指一般被告於檢察官偵訊後冒名應訊，檢察官起訴
      所指對象為該應訊之「人」，而不以其所冒之「姓名」為
      準，仍以該冒名之「人」為被告之情形，並不相同，足見
      檢察官聲請簡易判決處刑及本院前開刑事簡易判決所指涉
      有前揭公共危險犯行之人即係本件受判決人「甲○○」而
      非案外人「鄭天德」，犯罪主體並不相同。
（三）本件判決確定後，經案外人鄭天德於為警緝獲後於警詢中
      自承上開情節不諱，並經桃園縣政府警察局桃園分局將公
      共危險一案犯罪嫌疑人指紋卡送內政部警政署刑事警察局
      鑑驗之結果，亦認上開查獲當日所按捺之指紋與案外人鄭
      天德之指紋相符，有該局95年7 月24日刑紋字第09501083
      09號函覆在卷可佐，且因而得知係案外人鄭天德冒甲○○
      之名應訊，犯罪人為鄭天德而非甲○○，而案外人鄭天德
      冒名應訊部分並經檢察官另行聲請簡易判決處刑等情，亦
      有鄭天德偽造文書案件臺灣桃園地方法院檢察署95年度偵
      字第19968 號卷、本院依職權調閱92年偵字第15469 號卷
      及本院92年壢交簡字第1363號卷及臺灣桃園地方法院檢察
      署93年度罰執字第306 號執行卷宗查證屬實。是前開事證
      若屬實在，則受判決人甲○○即係於確定判決後發現有利
      於受有罪判決之人之新證據，可資據為無罪之判決，則再
      審聲請人即以本件受判決人甲○○係於確定判決後發現有
      利於受判決人之新證據，並可資據為無罪之判決，其據以
      依刑事訴訟法第420 條第1 項第6 款聲請再審，顯有理由
      。
四、綜上，聲請人所稱上述各節，均屬實在，核與刑事訴訟法第
    420 條第1 項第6 款之規定相符，應認為有再審之理由。爰
    依刑事訴訟法第435 條第1 項，裁定如主文。
中　　華　　民　　國　　96　　年　　6 　　月　　27　　日
                       臺灣桃園地方法院刑事第五庭
                                 法  官  楊晴翔
以上正本證明與原本無異。
如不服本裁定應於送達後三日內向本院提出抗告狀
                                 書記官  范升福
中　　華　　民　　國　　96　　年　　6 　　月　　27　　日
